臺灣臺北地方法院民事判決　九十年訴字第五三四四號
　　原　　　告　丙○○○
　　　　　　　　丁○○
　　　　　　　　乙○○
　　　　　　　　戊○○
　　兼右四人
　　訴訟代理人　己○○
　　被　　　告　甲○
右當事人間因侵權行為損害賠償事件，原告提起刑事附帶民事訴訟，經本院刑事庭裁
定移送前來，本院判決如左：
    主    文
被告應給付原告新台幣貳拾萬零陸仟零伍拾元及自民國九十年八月七日起至清償日止
按年利率百分之五計算之利息。
被告應給付原告丙○○○新台幣捌拾萬元、給付原告己○○新台幣肆拾萬元、給付原
告丁○○、乙○○、戊○○各新台幣貳拾萬元，及均自民國九十年八月七日起至清償
日止按年利率百分之五計算之利息。
原告其餘之訴駁回。
訴訟費用由被告負擔。
    事    實
甲、原告方面：
一、聲明：被告應給付原告新台幣（下同）三百二十萬六千零五十元，並自民國九十
    年八月七日起至清償日止，按年利率百分之五計算之利息。
二、陳述：
（一）被告甲○以小貨車販賣滑板車為業，係從事業務之人，於八十九年五月二十三
      日晚間八時三十分左右，駕駛車號ＤＴ－四七六一號自小客車，行經台北市○○路二百零八號前時，因疏於注意，致撞及原告等之被繼承人黃文炳，黃文炳
      並因原告之撞及送醫不治死亡，被告所涉過失致死犯罪部分經本院以八十九年
      交訴字第九三號刑事案件判決處被告有期徒刑一年在案。
（二）黃文炳死亡後，原告計支出殯葬費二十萬六千零五十元，並有治喪費用明細單
      一份在卷可資佐證。
（三）又黃文炳死亡後，留有老母黃許勝一人，因黃文炳別無其他兄弟姐妹，原告因
      而對黃許勝負有法定扶養義務，依民法第一百九十二條第二項之規定，原告受
      有扶養費用二十七萬七千五百元之損害，又黃許勝因黃文炳之死亡，又須特別
      支出看護費用二十八萬九千八百三十元，及醫藥費五千六百元，以上均有外勞
      薪資簽收單影本及收據可證，且因黃許勝扶養費仍繼續支出中，故請求一百萬
      元之扶養費用。
（四）此外，原告因黃文炳死亡，精神所受痛苦甚大，故請求非財產上損害金額合計
      二百萬元，其中應給付黃文炳之配偶即原告丙○○○八十萬元，應給付原告己○○六十萬元（因適逢其出嫁前三天遭逢父喪精神損害較大），及應給付其餘
      原告丁○○、乙○○、戊○○各二十萬元。右述各項損害，均係被告甲○不法
      侵害所生之結果，為此提起本件訴訟。
三、證據：提出治喪費用明細單一份、戶籍謄本二份、診斷證明書影本一份、護照影
    本一份、薪資明細表一份、醫療費用收據影本十份、投保單位保費計算明細表影
    本一份為證。
乙、被告方面：未於最後言詞辯論期日到庭，據其前到庭聲明、陳述如下：
一、聲明：駁回原告之訴。
二、陳述：車禍之發生其無法防範，對原告請求之喪葬費部分無意見，另扶養費及慰
    撫金部分數額太高。
丙、本院依職權調閱本院八十九年度交訴字第九三號卷全卷。
    理　　由
一、本件被告經合法通知，未於言詞辯論期日到場，核無民事訴訟法第三百八十六條
    所列各款情形，爰依原告之聲請，由其一造辯論而為判決。
二、本件原告主張：被告甲○以小貨車販賣滑板車為業，係從事業務之人，於八十九
    年五月二十三日晚間八時三十分左右，駕駛車號ＤＴ－四七六一號自小客車，行
    經台北市○○路二百零八號前時，因疏於注意，致撞及原告等之被繼承人黃文炳
    ，黃文炳並因原告之撞及送醫不治死亡，被告所涉過失致死犯罪部分經本院以八
    十九年度交訴字第九三號刑事案件判決處被告有期徒刑一年在案等情，既據其提
    出本院八十九年度交訴字第九三號刑事判決為證，復為被告所不爭，應堪信為真
    實。
三、被告雖辯稱：本件車禍之發生其無法防範云云，但查：被告業於偵查中供稱：「
    死者從併排車輛走出，我有沒看到人就撞到了」（見台灣台北地方法院檢察署八
    十九年度相字第三五六號卷第十五頁），準此，被告顯然於駕車時並未隨時注意
    車前狀況，且若被告車速不快，並隨時注意車前的狀況，則其就任何突發之狀況
    ，即應有充分之時間為準備，乃被告竟於未採取任何安全措施之情形下，直接撞
　　及黃文炳，並致黃文炳死亡，則其本件之駕駛行為有未及時注意車前狀況之過失
　　即堪認定，被告辯稱車禍之發生其無法防範云云，即不可採。
四、被告不法侵害黃文炳之生命，既經認定，則原告本於黃文炳配偶及子女之地位，
    自可依民法第一百九十二條第一項及第一百九十四條之規定，請求被告賠償其殯
　　葬費及精神慰藉金。至原告請求被告賠償之費用，是否應予准許，分述如次：
（一）殯葬費二十萬六千零五十元部份：查原告該部分之主張，既據其提出治喪費用
　　　明細單一份為證，且為被告所不爭執，原告關於殯葬費用二十萬六千零五十元
　　　之主張，即屬有據，應予准許。
（二）精神慰藉金二百萬元部分：查原告丙○○○與被害人黃文炳結婚多年，育有四
　　　子女，其突遭老伴遽逝之痛，精神痛苦應屬非輕，本院將心比心，認其主張被
　　　告應賠償八十萬元，尚屬允當，應予准許。又原告己○○於婚期前三天突遭父
　　　喪之巨變，影響其婚事之順利進行及對結婚歡愉之感受，其請求在四十萬元以
　　　內，亦屬公允，應予准許，至其超過該數額部分之主張，尚嫌過高，應予駁回
　　　。又原告丁○○、乙○○、戊○○雖均已成年，惟其等突遭父喪，就其精神上
　　　之損害，本非任何金錢所得彌補，其等分別請求二十萬元之精神慰藉金，亦均
　　　屬妥適，乃分別准許之。
五、至原告依民法第一百九十二條第二項之規定，請求被告賠償扶養費之損失一百萬
    元部分，查：民法第一百九十二條第二項之規定，主要在保護本受被害人扶養之
    第三人，亦即得依該條文請求之主體為本受被害人扶養之第三人，而非被害人之
    繼承人，此觀該條項明文規定「加害人對於該第三人亦應負損害賠償責任」即知
    ，準此，則本件得依該條項對被告主張扶養費損失之人即應為黃許勝而非原告，
    乃原告直接以自己名義主張該部分損害，即與前開法律之規定不符，而無法准許
    ，應予駁回。
六、綜合以上，本件原告依侵權行為之法則，主張被告應賠償殯葬費二十萬六千零五
    十元及賠償原告丙○○○精神慰藉金八十萬元、賠償原告己○○精神慰藉金四十
    萬元、賠償原告丁○○、乙○○、戊○○精神慰藉金各二十萬元部分，及均自被
    告收受起訴狀繕本送達之翌日（即九十年八月七日）起至清償日止，按年利率百
    分之五計算之遲延利息，為有理由，應予准許。至原告其餘請求之扶養費一百萬
    元部分，因原告非請求權人，其請求並無理由，應予駁回。又原告己○○其餘二
    十萬元精神慰藉金之請求部分，因本院認其請求尚有過當，應併予駁回。
七、結論：本件原告之訴，為一部有理由，一部無理由，並依民事訴訟法第三百八十
    五條第一項前段、第七十九條但書，判決如主文。
中　　　華　　　民　　　國　　九十一　　年　　 十二　　 月　　 二十　　 日
                                  民事第六庭法      官　詹駿鴻
右為正本，係照原本作成。
如對本判決上訴，須於判決送達後廿日內向本院提出上訴狀
中　　　華　　　民　　　國　　九十一　　年　　 十二　　 月　　 二十　　 日
　　　　　　　　　　　　　　　　　　　　　　法院書記官　官碧玲
